【裁判字號】    90,易緝,101
【裁判日期】    900525
【裁判案由】    侵占
【裁判全文】
臺灣板橋地方法院刑事判決                          九十年度易緝字第一○一號
    公  訴  人  臺灣板橋地方法院檢察署檢察官
    被      告  甲○○
右列被告因侵占案件，經檢察官提起公訴（八十九年度偵緝字第一五○七號），本院
判決如左：
    主      文
甲○○意圖為自己不法之所有，而侵占自己持有他人之物，處拘役拾日，如易科罰
金，以佰元折算壹日。
    事      實
一、甲○○曾因竊盜案件，於民國（下同）七十二年四月二十一日經本院以七十二年
    度易字第七六四號刑事判決判處罰金一千三百元（不致使本案犯行構成累犯）。
    嗣其於八十九年一月八日，至臺北縣新店市○○路○段一六五號，向吉瞬交通企
    業有限公司（下簡稱吉瞬公司）承租該公司所有車牌號碼ＭＤ－四五三號營業小
    客車使用，並約定每日租金新臺幣（下同）四百五十元，每七日應繳納一次，甲
    ○○初時固按時繳納租金，惟於同年三月六日後即未依約續繳租金，嗣於同年八
    十九年四月八日租約屆滿後之六月至八月間，明知吉瞬公司向其要求返回該營業
    小客車，其竟拒不返還而意圖為自己不法之所有，將該營業小客車侵占入己而供
    繼續使用並避不見面。嗣經吉瞬公司提起告訴由檢察官通緝而於八十九年十月十
    二日到案後仍未返還該營業小客車，殆檢察官起訴後再經本院發布通緝而於九十
    年五月三日逮捕到案後，始於同年月九日偕同吉瞬公司之代表人乙○○至臺北縣
    新莊市○○路，而將該車交還吉瞬公司。
二、案經吉瞬公司訴請臺灣板橋地方法院檢察署檢察官偵查起訴。
    理      由
一、訊據被告甲○○坦承於右揭時地向告訴人承租而持有上開營業小客車，並積欠租
    金，嗣經告訴人請求返還該車，並歷二度通緝，始於九十年五月九日將該車交還
    告訴人等情，惟矢口否認有侵占之罪行，辯稱：伊曾於八十九年八月間透過他人
    欲交還該車予告訴人，惟為告訴人所拒云云。經查：右開犯罪事實，業據告訴人
    暨告訴人代表人指訴綦詳，並有計程車租車契約書、存證信函影本各一份附卷足
    佐；雖被告仍執前詞置辯，然質諸告訴人代表人乙○○業已否認被告所辯情事，
    而衡情苟被告確欲將車交還告訴人，自可直接將車駛至告訴人處，告訴人又如何
    能加以拒絕？且被告既不續付租金，告訴人又豈會坐視該車任由被告繼續使用而
    不願收回？抑有進者，被告經吉瞬公司提起告訴後由檢察官通緝，嗣於八十九年
    十月十二日到案後仍未將該營業小客車返還告訴人，殆檢察官起訴後再經本院發
    布通緝而於九十年五月三日逮捕到案後，始於同年月九日偕同吉瞬公司之代表人
    乙○○至臺北縣新莊市○○路，而將該車交還吉瞬公司，益見其顯有意圖為自己
    不法之所有，將該營業小客車侵占入己之犯行，是被告所辯無非圖卸之詞，自無
    足採信。
二、從而，本案事證已臻明確，被告犯行洵堪認定，自應依法論科。
三、核被告甲○○所為，係犯刑法第三百三十五條第一項之侵占罪。爰審酌被告租車
    營業，無力繳租，竟將所承租持有之車輛侵占入己，所生經濟秩序危害、品行、
    智識程度、已將該營業小客車返還告訴人、犯罪後猶飾詞圖卸等一切情狀，量處
    如主文所示之刑，並諭知易科罰金之折算標準（被告所犯刑法第三百三十五條第
    一項之侵占罪，其法定最重本刑為五年以下有期徒刑，依行為時〈侵占罪係即成
    犯）之刑法第四十一條之規定，原不得易科罰金，惟其行為後之刑法第四十一條
    業於九十年一月十日修正公布，於同年月十二日生效，而修正後之刑法第四十一
    條第一項係規定：「犯最重本刑為五年以下有期徒刑之罪，而受六個月以下有期
    徒刑或拘役之宣告，因身體、教育、職業、家庭之關係或其他正當事由，執行顯
    有困難者，得以一元以上三元以下折算一日。但確因不執行所宣告之刑，難收矯
    正之效，或難以維持法秩序者，不在此限。」，修正後之刑法第四十一條第一項
    之規定，將原得易科罰金者之範圍，由僅限於犯最重本刑為三年以下有期徒刑之
    罪擴大至犯最重本刑為五年以下有期徒刑之罪，二相比較，修正前即行為時之規
    定，尚非有利於行為人，是自應依刑法第二條第一項前段之規定，適用裁判時之
    法律即修正後刑法第四十一條第一項前段之規定，而對被告所宣告之刑諭知易科
    罰金之折算標準）。
據上論斷，應依刑事訴訟法第二百九十九條第一項前段，刑法第三百三十五條第一項
、第二條第一項前段、第四十一條第一項前段，罰金罰鍰提高標準條例第一條前段、
第二條，判決如主文。
本案經檢察官吳宗光到庭執行職務。
中      華      民      國       九十       年     五     月   二十五   日
                                      臺灣板橋地方法院刑事第五庭
                                          法  官  陳  鴻  清
右正本證明與原本無異。
如不服本判決應於送達後十日內向本院提出上訴狀。
                                          書記官  林  蔚  然
中      華      民      國       九十       年     六     月     一     日
附錄本案論罪科刑法條全文：
刑法第三百三十五條：
意圖為自己或第三人不法之所有，而侵占自己持有他人之物者，處五年以下有期徒刑
拘役或科或併科一千元以下罰金。
前項之未遂犯罰之。


司法院資訊處製作；財團法人民間司法改革基金會備份。
